臺灣新竹地方法院刑事判決　　　　　　　
                                    111年度金訴字第240號
公  訴  人  臺灣新竹地方檢察署檢察官
被      告  張國亮


上列被告因違反洗錢防制法等案件，經檢察官提起公訴（111年
度偵字第3269、3270號）及移送併辦（臺南地檢署111年度偵字
第1020號），被告於本院準備程序中就被訴事實為有罪之陳述，
經本院合議庭評議後裁定由受命法官獨任行簡式審判程序，判決
如下：
    主  文
丙○○幫助犯洗錢防制法第十四條第一項之洗錢罪，累犯，處有期
徒刑貳月，併科罰金新臺幣壹仟元，罰金如易服勞役，以新臺幣
壹仟元折算壹日。
    事  實
一、丙○○明知金融機構帳戶之網路銀行帳號及密碼為個人信用之
    表徵，任何人均可自行到金融機構申請開立存款帳戶，並無
    特別之窒礙，且可預見將帳戶網路銀行帳號及密碼等金融帳
    戶資料交付或提供他人使用，可能因此供不法詐騙集團用以
    詐使他人將款項匯入後，再加以提領之用，以達到不法詐騙
    集團隱瞞資金流向及犯罪所得之本質、來源、去向、所有權
    、處分權或其他權益，竟仍容任該結果發生，基於幫助詐欺
    取財及幫助洗錢之不確定故意，於民國110年7月19日晚間某
    時，在臺南市○○區○○路000號「空軍一號客運仁德梅花站」
    ，將其所申辦之渣打國際商業銀行帳號00000000000000號帳
    戶（下稱渣打銀行帳戶）之提款卡寄送予真實姓名年籍不詳
    、自稱「阿吉」之成年男子，並透過通訊軟體Telegram傳送
    訊息之方式，將提款卡密碼、網路銀行帳號及密碼提供予對
    方，而容任他人作為詐騙不特定人匯款及取得贓款、掩飾犯行
    之人頭帳戶。嗣該詐騙集團取得上開渣打銀行金融帳戶資料後
    ，即共同基於意圖為自己不法所有之犯意聯絡，先後於如附
    表各編號所示時間，以如附表各編號所示之詐騙方式，詐騙
    如附表各編號所示之人，致其等因而陷於錯誤，而分別匯款
    如附表各編號所示之金額至被告上開渣打銀行帳戶。嗣如附
    表各編號所示之人發覺有異，報警處理，始循線查悉上情。
二、案經丁○○、戊○○訴由屏東縣政府警察局屏東分局、乙○○訴由
    桃園市政府警察局大園分局報告、甲○○訴由臺南市政府警察
    局第四分局報告臺灣臺南地方檢察署檢察官陳請臺灣高等檢
    察署檢察長核轉臺灣新竹地方檢察署檢察官偵查起訴及移送
    併辦。
    理  由
壹、程序部分　　
　　被告丙○○所犯刑法第30條第1項、第339條第1項之幫助詐欺
    取財罪及刑法第30條第1項、洗錢防制法第14條第1項之洗錢
    罪，均非死刑、無期徒刑、最輕本刑為3年以上有期徒刑之
    罪，或高等法院管轄第一審之案件，被告於本院審理程序進
    行中，就被訴事實為有罪之陳述，經告以簡式審判程序之旨
    ，並聽取檢察官及被告之意見後，本院合議庭評議後認合於
    刑事訴訟法第273條之1第1項之規定，裁定由受命法官獨任
    進行簡式審判程序。又依刑事訴訟法第273條之2、同法第15
    9條第2項規定，簡式審判程序不適用傳聞法則有關限制證據
    能力之相關規定，附予敘明。　　
貳、實體部分
一、認定犯罪事實所憑之證據及理由： 
（一）上開犯罪事實，業據被告丙○○於本院準備程序及簡式審判
      程序中均坦承不諱（見本院111年度金訴字第240號卷《下
      稱本院卷》第74頁、第79至80頁），並有下列證據可資佐
      證，足認被告之任意性自白核與事實相符，堪以採信：
  １、證人即被害人丁○○（見屏東縣政府警察局屏東分局刑案偵
      查卷宗《下稱屏東分局卷》第1至5頁）、戊○○（見屏東分局
      卷第6至8頁）、乙○○（見臺北市政府警察局士林分局文林
      派出所卷《下稱士林分局卷》第3至5頁）、甲○○（見臺南市
      政府警察局第四分局刑案偵查卷宗《下稱第四分局卷》第27
      至30頁）於警詢時之證述。
  ２、被告出具之空軍一號寄貨收據翻拍畫面（見新竹地檢署111
      年度偵字第3269號偵查卷《下稱111偵3269卷》第34頁）。
  ３、渣打國際商業銀行股份有限公司110年11月25日函及檢附被
      告帳戶開戶資料、活期性存款結清帳戶明細查詢資料（見
      臺南地檢署111年度偵字第3269號偵查卷《下稱南檢110偵2
      1829卷》第25至45頁）。
  ４、證人丁○○之臺中市政府警察局第六分局市政派出所受理詐
      騙帳戶通報警示簡便格式表、內政部警政署反詐騙諮詢專
      線紀錄表、受(處)理案件證明單、網路詐騙紀錄、交易明
      細翻拍照片（見屏東分局卷第19至27頁）。
  ５、證人戊○○之高雄市政府警察局湖內分局湖街派出所受理詐
      騙帳戶通報警示簡便格式表、內政部警政署反詐騙諮詢專
      線紀錄表、受(處)理案件證明單、受理各類案件紀錄表、
      交易明細翻拍照片、網路詐騙紀錄（見屏東分局卷第29至
      65頁）。
  ６、證人乙○○之內政部警政署反詐騙諮詢專線紀錄表、臺北市
      政府警察局士林分局文林派出所受理詐騙帳戶通報警示簡
      便格式表、受(處)理案件證明單、受理各類案件紀錄表、
      交易明細翻拍照片、網路詐騙紀錄（見士林分局卷第7至1
      9頁）。
  ７、證人甲○○之交易明細翻拍照片、網路詐騙紀錄、內政部警
      政署反詐騙諮詢專線紀錄表、臺中市政府警察局第一分局
      公益派出所受理詐騙帳戶通報警示簡便格式表、金融機構
      聯防機制通報單、受理各類案件紀錄表、受(處)理案件證
      明單（見第四分局卷第33至48頁、第51至67頁）。
（二）綜上所述，本案事證已臻明確，被告犯行洵堪認定，應依
      法論科。　　　　
二、論罪科刑：
（一）按刑法上之幫助犯，係對於犯罪與正犯有共同之認識，而
      以幫助之意思，對於正犯資以助力，未參與實施犯罪構成
      要件之行為者而言（最高法院88年度台上字第1270號判決
      意旨參照）。被告提供上開渣打銀行帳戶之提款卡、密碼
      、網路銀行帳號及密碼予他人使用，使詐騙集團向被害人
      等詐騙財物後，得以使用該帳戶為匯款工具，進而取得款
      項以隱匿、掩飾犯罪所得去向，過程中並無證據證明被告
      有直接參與詐欺取財及洗錢之構成要件行為，充其量僅足
      認定係詐欺取財及一般洗錢罪構成要件以外之幫助行為，
      為幫助犯。是核被告所為，係犯刑法第30條第1項前段、
      第339條第1項之幫助詐欺取財罪及刑法第30條第1項前段
      、洗錢防制法第14條第1項之幫助洗錢罪。
（二）被告以1個交付帳戶金融資料之行為同時觸犯前開2罪名，
      並導致被害人等4人受害，為想像競合犯，應依刑法第55
      條之規定，從一重論以幫助犯一般洗錢罪。
（三）刑之加重減輕：
   1、累犯不予加重之說明：　　　　　
　　⑴被告前於106年間，因誣告案件，經臺灣臺南地方法院以10
      6年度簡字第2678號判決判處有期徒刑3月確定，於108年1
      1月19日執畢出監等情，有臺灣高等法院被告前案紀錄表1
      份在卷可稽，其於受有期徒刑之執行完畢後5年以內故意
      再犯本案有期徒刑以上之罪，依法應為累犯。
 　 ⑵考量被告上開構成累犯之犯罪紀錄為誣告案件，與本案違
      反洗錢防制法等犯行犯罪型態、侵害法益、罪質、不法內
      涵及社會危害程度均有所不同，難認被告有何特別惡性或
      對刑罰反應力薄弱之情形，而認尚無依刑法第47條第1項
      規定加重其刑之必要，爰不予加重其刑。
　２、被告本案所為係對正犯資以助力而實施犯罪構成要件以外
      之行為，為幫助犯，爰依刑法第30條第2項規定減輕其刑
      。
　３、按犯洗錢防制法第14條、第15條之罪，在偵查或審判中自
      白者，減輕其刑，同法第16條第2項定有明文。被告於本
      院審理時自白洗錢犯罪，依洗錢防制法第16條第2項規定
      ，減輕其刑，並依法遞減之。　　
（四）臺灣臺南地方檢察署檢察官111年度偵字第1020號移送併
      辦部分，與原起訴之犯罪事實有想像競合之裁判上一罪關
      係，依審判不可分之原則，為起訴效力所及，復經本院當
      庭告知罪名與權利(見本院卷第73頁)，已足保障被告之防
      禦權，本院自應併予審究。
（五）爰審酌被告提供金融帳戶予真實年籍姓名不詳之人使用，
      而幫助詐欺、洗錢，增加被害人等尋求救濟及治安機關查
      緝犯罪之困難，且因被告提供渣打銀行帳戶，使被害人等
      受騙匯入之款項經提領後，即難以追查犯罪所得去向，而
      得以切斷特定犯罪所得與犯罪行為人間之關係，致使被害
      人等難以向施行詐術者求償，助長詐欺犯罪之猖獗、危害
      國內金融交易秩序，所為本應非難；惟念及被告坦承犯行
      之犯後態度，兼衡被告自述其大學肄業之智識程度、案發
      時從事賣水果職務、已婚有一名未成年子女、與妻子、未
      成年子女、爸爸及奶奶同住、經濟狀況勉持（見本院卷第
      80頁），暨其犯罪之動機、目的、手段、被害人等被詐騙
      之金額、業與被害人甲○○、戊○○達成和解，且已全數賠償
      被害人甲○○及分期賠償被害人戊○○之損失（見本院卷第63
      頁、第83至85頁、南檢111年度偵字第1020號卷第187頁）
      及被害人乙○○、戊○○、甲○○就本案之意見（見本院卷第21
      頁、第45頁、第47頁、第63頁）等一切情狀，量處如主文
      所示之刑，並就罰金部分諭知易服勞役之折算標準。
三、不予宣告沒收之說明：
　　被告所為僅成立幫助詐欺取財、幫助洗錢之犯行，且其否認
    有獲得報酬，綜觀卷內資料，亦無積極證據證明被告就此犯
    行確已實際獲有報酬或贓款等犯罪所得，檢察官對此亦未提
    出證據加以證明，依「罪證有疑，利於被告」原則，難以認
    定有何犯罪所得，自無從併予宣告沒收。
據上論斷，應依刑事訴訟法第273條之1第1項、第299條第1項前
段，洗錢防制法第14條第1項、第16條第2項，刑法第11條前段、
第30條第1項前段、第2項、第339條第1項、第47條第1項、第55
條、第42條第3項，刑法施行法第1條之1第1項，判決如主文。　
本案經檢察官周文如提起公訴、檢察官廖羽羚移送併辦、檢察官
黃嘉慧到庭執行職務。
中　　華　　民　　國　　111 　年　　8 　　月　　24　　日
                  刑事第六庭    法  官        蔡玉琪
以上正本證明與原本無異。
如不服本判決應於收受本判決後20日內向本院提出上訴書狀，上
訴書狀應敘述具體理由。上訴書狀未敘述上訴理由者，應於上訴
期間屆滿後20日內補提理由書狀於本院(均須按他造當事人之人
數附繕本 )「切勿逕送上級法院」。 
中　　華　　民　　國　　111 　年　　8 　　月　　24　　日
                                書記官        李念純
附錄本案論罪科刑法條：　　
刑法第30條：
幫助他人實行犯罪行為者，為幫助犯。雖他人不知幫助之情者，
亦同。
幫助犯之處罰，得按正犯之刑減輕之。
刑法第339條第1項：
意圖為自己或第三人不法之所有，以詐術使人將本人或第三人之
物交付者，處5年以下有期徒刑、拘役或科或併科50萬元以下罰
金。
洗錢防制法第2條第2款：
本法所稱洗錢，指下列行為：
掩飾或隱匿特定犯罪所得之本質、來源、去向、所在、所有權
  、處分權或其他權益者。
洗錢防制法第14條第1項：
有第二條各款所列洗錢行為者，處7年以下有期徒刑，併科新臺
幣5百萬元以下罰金。　
附表(時間：民國、幣別：新臺幣)：
編號 被害人 詐騙方式 匯款時間及金額  ㈠ 丁○○      於110年7月14日，由所屬詐騙集團成員透過交友軟體OMI暱稱「陳玉夏」、通訊軟體LINE（下稱LINE）暱稱「Coco」之名義結識丁○○，並誆稱：加入「exness」平台投資外幣可賺錢云云，致丁○○陷於錯誤，依指示匯款。 ⑴110年7月20日12時46分許，匯款3萬元。  ㈡ 乙○○  於110年6月某日，由所屬詐騙集團成員透過交友軟體YUME暱稱「陳思柔」、LINE暱稱「CHIN」之名義結識乙○○，並誆稱：加入「GO MARKETS」平台投資可賺錢云云，致乙○○陷於錯誤，依指示匯款。 ⑴110年7月20日14時35分許，匯款1萬2,000元。   ㈢ 戊○○ 於110年7月15日12時，由所屬詐騙集團成員透過社群軟體Instagram（下稱IG）暱稱「佳欣」、LINE暱稱「佳欣」之名義結識戊○○，並誆稱：加入「exness」平台投資外幣可賺錢云云，致戊○○陷於錯誤，依指示匯款。 ⑴110年7月21日10時44分許，匯款30萬元。   ㈣ 甲○○   於110年7月19日，由所屬詐騙集團成員使用OMI交友軟體，向甲○○詐稱：要在投資網站儲值投資云云，致甲○○陷於錯誤，依指示匯款。 ⑴110年7月21日13時57分許，匯款6,000元。